【裁判字號】    90,台上,3705
【裁判日期】    900620
【裁判案由】    業務過失致人於死
【裁判全文】
最高法院刑事判決                                九十年度台上字第三七○五號
    上  訴  人  甲○○
右上訴人因業務過失致人於死案件，不服台灣高等法院高雄分院中華民國八十八年四
月十四日第二審判決（八十七年度交上訴字第六三號，起訴案號：台灣高雄地方法院
檢察署八十七年度偵字第七七四○號），提起上訴，本院判決如左：
    主  文
上訴駁回。
    理  由
按刑事訴訟法第三百七十七條規定，上訴於第三審法院，非以判決違背法令為理由，
不得為之。是提起第三審上訴，應以原判決違背法令為理由，係屬法定要件。如果上
訴理由狀並未依據卷內訴訟資料，具體指摘原判決不適用何種法則或如何適用不當，
或所指摘原判決違法情事，顯與法律規定得為第三審上訴理由之違法情形，不相適合
時，均應認其上訴為違背法律上之程式，予以駁回。本件上訴人甲○○上訴意旨略稱
：(一)、台灣省高屏澎區車輛行車事故鑑定委員會之鑑定報告載稱「陳車右輪受損，張
車後方受損」，應可認定係張凱雯所騎機車與上訴人之大貨車右輪撞擊所致，而上訴
人之大貨車前、中、後共有八個輪胎，即每側各四輪，原鑑定報告並未說明係右側那
一輪胎受損，倘係前側輪胎擦撞機車，則顯然上訴人已完成轉彎準備，而係張女未留
意車前狀況，冒然直行，始被轉彎中之大貨車擦撞，則張女與有過失；倘係大貨車後
側輪胎受損，始能推定係大貨車轉彎時，未顧及張女之機車緊跟在後，突然轉彎致張
女之機車擦撞大貨車後輪。又肇事地點之慢車道上凹凸不平，且慢車道之盡頭為台灣
電力公司配線箱及水銀燈柱，張凱雯駕駛重機車因該路況而跨越慢車道至外側車道，
又無法保持兩車併行之間隔距離，隨時採取必要之安全措施，致被上訴人之砂石車後
載半拖車右側輪胎擦撞，應為起因。故原鑑定意見未考慮上訴人是否已完成轉彎準備
，張女有無過失，顯失公平。上訴人於原審曾具狀請求轉送覆議，惟原審未予送請覆
議，有應於審判期日調查之證據未予調查之違法。(二)、張凱雯原係騎在砂石車之後方
，而後加速騎到砂石車之右側，而當時上訴人轉彎前有先打方向燈，張凱雯如有注意
應可判定砂石車之右轉動態，惟其竟疏於注意車前狀況採取必要之安全措施，其有過
失至為灼然，原判決認定張凱雯無肇事因素，有違經驗法則及論理法則，有適用法則
不當之違法。(三)、上訴人已與張凱雯和解，賠償新台幣（下同）三十二萬零一百三十
六元，總計上訴人因本件車禍已賠償超過三百萬元等語。
惟查證據之取捨及其證明力之判斷，屬於事實審法院之職權，苟其所為之判斷，並不
違背經驗法則及論理法則，即不能任意指為違背法令，而執為第三審適法之上訴理由
。原判決認定上訴人甲○○有原判決事實欄所載之業務過失致人於死及業務過失傷害
犯行，係以上訴人對其駕駛大貨車（砂石車）右轉時擦撞張凱雯所騎機車，致機車後
坐之范淑菁被大貨車右輪輾斃，並致張凱雯受傷之事實，已坦白承認，且該事實並經
張凱雯及范淑菁之家屬范文一於警訊中指述甚詳，且有道路交通事故調查報告表、現
場圖、照片等在卷可稽，被害人范淑菁係因本件車禍致顱骨骨折當場死亡，已經檢察
官督同法醫師相驗屬實，有相驗屍體證明書、驗斷書及勘驗筆錄附卷可憑；被害人張
凱雯因本件車禍受傷，亦有診斷證明書可按。上訴人於八十七年四月一日警訊時供稱
：伊駕車行駛至肇事地點欲右轉時，經過號誌燈後不久就聽到一聲異響，伊馬上踩煞
車，從後視鏡看到有機車及二人倒地，下車後發現有人傷亡，就打電話報案，伊當時
並未注意右後方，只注意左前方車輛等語，已坦承其右轉時未注意右後方之來車。被
害人張凱雯於八十七年四月一日警訊時指述：其原騎在上訴人之砂石車之後方，之後
還未到高雄縣燕巢鄉○○路與角宿路口號誌燈前，已騎到砂石車之右側，當時砂石車
越靠越近，右側又是水溝，無法再繼續前騎，就在號誌燈下停下，結果砂石車車頭在
向右轉，速度蠻快，過不久好像被砂石車之中間部分撞到機車之後面等語。足見本件
車禍之發生，係上訴人駕駛砂石車未注意同向直行之被害人機車，行至路口處貿然右
轉，導致直行機車被逼暫停，但仍迴避不及而被砂石車右側邊擦撞所致。被害人張凱
雯事前為避免被擠落水溝而先行停在紅綠燈號誌前，並未有硬闖路口情事，自無過失
可言。台灣省高屏澎區車輛行車事故鑑定委員會鑑定本件車禍肇事責任，亦認上訴人
駕駛大貨車右轉未讓右側直行車先行為肇事原因，張凱雯無肇事因素，有鑑定意見書
在卷可參，故本件肇事原因已明，上訴人聲請覆議，核無必要。上訴人駕車右轉時未
讓直行車先行，有違道路交通安全規則第一百零二條第一項第六款之規定，依當時之
情況，又無不能注意之情事，竟疏於注意，以致肇事，其有過失甚明。被害人等分別
因本件車禍死亡及受傷，與上訴人之過失行為間，有相當因果關係。上訴人係從事駕
駛業務之人，已據上訴人供明等證據，予以綜合判斷，認上訴人所為，成立刑法第二
百七十六條第二項及第二百八十四條第二項前段之罪，而依想像競合犯規定，從一重
之業務過失致人於死罪處斷，並依自首規定減輕其刑，於法定刑內量處其刑，已詳
其所憑證據及認定之理由。並指駁、說明上訴人所稱張凱雯亦有過失責任，核與事實
不符，張凱雯及范淑菁之家屬所稱砂石車係自後方追撞機車云云，亦屬無據之理由。
所為論斷，均有卷存證據資料可資覆按。查被害人張凱雯於警訊時已指明其機車被上
訴人之大貨車右側中間部分擦撞等情。上訴人於第一審八十七年八月十八日訊問時，
亦已供承機車倒地被其大貨車後輪輾過等語。又依警卷第十五號相片顯示，大貨車右
後輪有磨擦痕，足見機車是被大貨車之右側中段擦撞，並非機車撞及大貨車之右前輪
肇事，原判決因而認事實已明，台灣省高屏澎區車輛行車事故鑑定委員會之鑑定意見
無送覆議之必要，此為原審認事採證職權之合法行使，不得任意指為違法。上訴意旨
或謂是否機車撞上已右轉之大貨車右前輪，事證不明，有待調查，或謂張凱雯未保持
二車併行之安全間隔，至被大貨車之右後輪擦撞云云，而為事實之爭執，任意指摘原
審未送覆議為違法，自非適法之第三審上訴理由。又張凱雯是被上訴人之大貨車逼停
於紅綠燈下，並未有硬闖路口等過失情事，原判決已論述綦詳，上訴意旨謂張凱雯疏
於注意車前狀況，採取安全措施，亦有過失云云，重為事實之爭執，任意指摘原判決
違法，亦非合法之第三審上訴理由。上訴人係於原審判決後，始與張凱雯和解，賠償
三十二萬零一百三十六元，自不得執此指摘原判決量刑違法。是上訴意旨所指摘原判
決違法情形，殊與法律規定得為第三審上訴理由之違法情形不相適合，衡以前述說明
，其上訴為違背法律上之程式，應予駁回。
據上論結，應依刑事訴訟法第三百九十五條前段，判決如主文。
中      華      民      國     九十     年      六      月     二十     日
                              最高法院刑事第八庭
                                  審判長法官  張  信  雄
                                        法官  賴  忠  星
                                        法官  張  清  埤
                                        法官  張  淳  淙
                                        法官  林  永  茂
      右正本證明與原本無異
                                              書  記  官
中      華      民      國     九十     年      六      月    二十七    日


司法院資訊處製作；財團法人民間司法改革基金會備份。
